【裁判字號】    97,訴,368
【裁判日期】    970606
【裁判案由】    偽造文書等
【裁判全文】
臺灣雲林地方法院刑事判決               97年度訴字第368號
公  訴  人  臺灣雲林地方法院檢察署檢察官
被      告  乙○○
            戊○○
上列被告等因偽造文書等案件，經檢察官提起公訴（97年度調偵
字第25、26號），被告等於準備程序中就被訴事實為有罪之陳述
，經告知簡式審判程序意旨，並聽取當事人之意見後，本院合議
庭裁定改由受命法官獨任以簡式審判程序審理，判決如下：
    主  文
乙○○共同行使偽造私文書，處有期徒刑捌月，減為有期徒刑肆
月；又共同行使偽造私文書，處有期徒刑捌月，減為有期徒刑肆
月；又共同行使偽造私文書，處有期徒刑捌月，減為有期徒刑肆
月。應執行有期徒刑拾月。
戊○○共同行使偽造私文書，處有期徒刑捌月，減為有期徒刑肆
月；又共同行使偽造私文書，處有期徒刑捌月，減為有期徒刑肆
月；又共同行使偽造私文書，處有期徒刑捌月，減為有期徒刑肆
月。應執行有期徒刑拾月。
    犯罪事實及理由
壹、程序事項：
    本件經被告乙○○、戊○○於準備程序期日為有罪之陳述，
    經受命法官告知簡式審判程序之旨，並聽取當事人之意見後
    ，本院認無不得或不宜改依簡式審判程序進行之處，爰依刑
    事訴訟法第273 條之1 第1 項，裁定由受命法官獨任進行簡
    式審判程序，則依據刑事訴訟法第273 條之2 、同法第159
    條第2 項之規定，不適用傳聞法則有關限制證據能力之相關
    規定，合先敘明。
貳、實體事項：
一、構成犯罪事實：
    乙○○於民國94年12月間，在其所經營位於於雲林縣西螺鎮
    ○○○路180 巷16號之「盟泰電器行」，自任會首，召集如
    附表所示之互助會，約定會期自94年12月20日起至97年4 月
    20日止，連會首在內，共29會，每會每期金額新臺幣（下同
    ）30,000元，每月1 期，採內標制，於每月20日晚上8 時許
    ，在上址電器行內開標。詎乙○○因資金週轉不靈，竟與其
    妻戊○○基於行使偽造私文書及意圖為自己不法所有之犯意
    聯絡，共同謀劃以冒標方式詐取金錢，先後於95年9 月20日
    、95年11月20日及95年12月20日，分別偽造甲○○、丁○○
    、己○○之署押及標金均5,000 元，而偽造完成甲○○、丁○○、己○○名義之標單，旋於各該會期持以行使參加競標
    而得標，均足以生損害於各該被冒用人及其他活會會員，嗣
    再向被冒標人及其他活會會員佯稱係該被冒標人得標，致使
    不知情之活會會員（含被冒標者）陷於錯誤，因而交付會款
    ，以此方式總計詐得如附表所示之金額共計2,260,000 元（
    起訴書誤算，應予更正）。迄96年4 月，因資金缺口過大，
    無法續會，經會員互為聯繫後，始悉上情。
二、認定犯罪事實所憑之證據：
    上揭犯罪事實，業據被告乙○○、戊○○於偵查及本院審理
    時坦承不諱，核與告訴人甲○○、丁○○、己○○於偵查中
    指訴情節相符（96他561 號卷第24頁至第26頁、96偵緝317
    號卷第27頁至第29頁），並有互助會各期標金明細、互助會
    單各1 紙（96他561 號卷第3 頁、第4 頁）、告訴人3 人各
    期已繳納金額明細3 紙（96他561 號卷第28頁至第30頁）附
    卷可稽，本件事證明確，被告2 人犯行均應堪認定。
三、論罪科刑之理由：
  (一)依我國民間互助會之習慣，係由會首招募會員參加所組成，
    標會時通常由欲標取會款之會員，在空白紙條上填載標息金
    額並簽名，依習慣或特約表示該會員所欲出之標息，並以所
    出標息高者為得標之人，本件被告乙○○所召集之互助會亦
    復如此，是以該紙張上填載金額及簽名之文字，依習慣足以
    表示其用意，依刑法第220 條第1 項規定，應以文書論。被
    告乙○○、戊○○未經告訴人甲○○、丁○○、己○○同意
    ，即在空白紙上偽填該3 人之名義及得標金額，自係準私文
    書。而被告2 人冒標後，向告訴人3 人及其他活會會員謊稱
    該次互助會係由告訴人得標，使不知情之告訴人及活會會員
    陷於錯誤，將該期會款如數交付予被告，其行為即屬施用詐
    術，使告訴人及活會會員陷於錯誤而交付金錢。故核被告乙○○、戊○○3 次所為，係核犯刑法第216 條、第210 條之
    行使偽造私文書罪、第339 條第1 項詐欺取財罪。而偽造署
    押及偽造私文書之低度行為，為行使偽造私文書之高度行為
    所吸收，不另論罪。被告2 人就上開犯行有犯意聯絡及行為
    分擔，均為共同正犯。被告2 人於每次冒標之際，均以1 行
    為同時觸犯行使偽造私文書罪及詐欺取財罪，且以1 詐欺行
    為，同時向多名合會會員訛詐會款，均係以1 行為觸犯數罪
    名之想像競合犯，應依刑法第55條前段規定，從1 重之行使
    偽造私文書罪處斷。被告2 人所犯上開3 次行使偽造私文書
    罪間，犯意各別，應分論併罰。
  (二)爰審酌被告2 人前均無任何前科紀錄，素行良好，自任會首
    竟仍違背其義務冒標詐財，紊亂民間合會秩序，損及他人財
    產權，且詐得之財產金額甚鉅，遭冒標之告訴人有3 人，及
    冒標後即避不見面，隱匿形跡，逃避現實，無意解決本問題
    ，且迄未與告訴人達成和解，賠償告訴人任何損失，暨其犯
    後坦承犯行，態度尚可等一切情狀，各量處如主文所示之刑
    。
  (三)另本件被告2 人犯罪時間均在96年4 月24日以前，核與中華
    民國96年罪犯減刑條例所定減刑要件相符，併予依該條例第
    2 條第1 項第3 款、第7 條規定，各減其刑期2 分之1 ，並
    各定其應執行之刑。
四、適用之法律：
  (一)刑事訴訟法第273 條之1 第1 項、第299 條第1 項前段。
  (二)刑法第28條、第216 條、第210 條、第339 條第1 項、第55
    條、第51條第5 款。
  (三)刑法施行法第1 條之1 第1 項、第2 項前段。
  (四)中華民國96年罪犯減刑條例第2 條第1 項第3 款、第7 條。
本案經檢察官丙○○到庭執行職務。
中    華    民    國    97    年    6     月    6     日
                  刑事第二庭  法  官  廖淑華
以上正本證明與原本無異。
如不服本判決，應於判決收受後10日內，向本院提出上訴狀（須
附繕本）。
                              書記官  張菀純
中    華    民    國    97    年    6     月    6     日
附錄本案論罪科刑法條全文：
刑法第210 條：（偽造變造私文書罪）
偽造、變造私文書，足以生損害於公眾或他人者，處5 年以下有
期徒刑。
刑法第216 條：（行使偽造變造或登載不實之文書罪）
行使第210 條至第215 條之文書者，依偽造、變造文書或登載不
實事項或使登載不實事項之規定處斷。
刑法第339 條：（普通詐欺罪）
意圖為自己或第三人不法之所有，以詐術使人將本人或第三人之
物交付者，處5 年以下有期徒刑、拘役或科或併科1 千元以下罰
金。
以前項方法得財產上不法之利益或使第三人得之者，亦同。
前二項之未遂犯罰之。
附表：
┌─┬──┬──────┬────┬────────┬────┐
│編│會次│冒標日期    │遭冒標會│詐騙金額        │標息（單│
│號│    │            │員姓名  │（單位：元）    │位：元）│
├─┼──┼──────┼────┼────────┼────┤
│1 │10  │95年9 月20日│丁○○  │死會9 會計270,00│5,000   │
│  │    │            │        │0 元＋活會19會（│        │
│  │    │            │        │30,000-5,000）*1│        │
│  │    │            │        │9=745,000       │        │
├─┼──┼──────┼────┼────────┼────┤
│2 │12  │95年11月20日│甲○○  │死會11會計330,00│5,000   │
│  │    │            │        │0 元＋活會17會（│        │
│  │    │            │        │30,000-5,000）*1│        │
│  │    │            │        │7=755,000       │        │
├─┼──┼──────┼────┼────────┼────┤
│3 │13  │95年12月20日│己○○  │死會12會計360,00│5,000   │
│  │    │            │        │0 元＋活會16會（│        │
│  │    │            │        │30,000-5,000）*1│        │
│  │    │            │        │6=760,000       │        │
└─┴──┴──────┴────┴────────┴────┘


司法院資訊處製作；財團法人民間司法改革基金會備份。
